臺灣嘉義地方法院民事判決
110年度訴字第579號
原      告  莫春紅  

被      告  丘崑佑  

            賴建樺  


上列當事人間請求損害賠償事件，原告提起刑事附帶民事訴訟，
經本院刑事庭以110年度附民字第88號裁定移送前來，本院於民
國111年3月18日言詞辯論終結，判決如下：     
    主  文
被告丘崑佑、賴建樺應分別給付原告新台幣拾柒萬伍仟元、貳拾
萬元，及均自民國110年7月27日起至清償日止，按週年利率百分
之五計算之利息。
原告其餘之訴駁回。
訴訟費用由被告丘崑佑、賴建樺各負擔四分之一，餘由原告負擔
。
本判決第一項於原告分別以新台幣伍萬捌仟元、陸萬陸仟元各為
被告丘崑佑、賴建樺供擔保後，得假執行。
原告其餘假執行之聲請駁回。
    事實及理由
壹、程序事項：
    被告丘崑佑、賴建樺經合法通知，未於言詞辯論期日到場，
    核無民事訴訟法第386條各款所列情形，爰依原告之聲請，
    由其一造辯論而為判決。
貳、實體事項：
一、原告主張：
㈠、訴外人劉易昌以詐欺之意圖收購帳戶供詐欺使用。其並分別
    邀約被告丘崑佑、賴建樺為之，即劉易昌、丘崑佑及劉易昌
    、賴建樺間共同基於詐欺取財之意思聯絡，由丘崑佑提供其
    所有郵局帳戶；賴建樺提供其所有中國信託帳戶予劉易昌。
㈡、原告於民國109年6月接到詐欺電話，佯稱係原告之小學同學
    ，並向原告表示有投資機會可以投資，致原告陷於錯誤，依
    詐欺電話之指示，於109年7月6日匯款新台幣(下同)40萬元
    至被告賴建樺之中國信託帳戶；於109年7月8日匯款35萬元
    至被告丘崑佑郵局帳戶，以此詐術方式使原告將所有財物匯
    款交付。嗣賴建樺於109年7月6日分別提領190萬、3萬元、5
    萬4000元交付劉易昌，丘崑佑於109年7月8日提領200萬元後
    亦交付劉易昌，嗣原告發現有異，報警處理後，始知悉受騙
    。又原告與劉易昌已和解，然原告並無消滅賴建樺、丘崑佑
    連帶賠償債務之意思，是賴建樺、丘崑佑仍應賠償原告，原
    告爰依民法第184條第1項，請求賴建樺賠償40萬元、丘崑佑
    賠償35萬元，自屬有據。
㈢、並聲明：
 1、被告丘崑佑應給付原告35萬元，及自起訴狀繕本送達翌日起
    至清償日止，按年息百分之五計算之利息。
 2、被告賴建樺應給付原告40萬元，及自起訴狀繕本送達翌日起
    至清償日止，按年息百分之五計算之利息。
 3、訴訟費用由被告負擔。
 4、原告願供擔保，請准宣告假執行。
二、被告丘崑佑、賴建樺未於言詞辯論期日到場，亦未以書狀為
    何聲明或陳述。　　
三、得心證之理由：
㈠、按因故意或過失，不法侵害他人之權利者，負損害賠償責任
    。數人共同不法侵害他人權利者，共同負損害賠償責任。民
    法第184條第1項前段、第185條第1項分別定有明文。又當事
    人主張之事實，經他造於準備書狀內或言詞辯論時或在受命
    法官、受託法官前自認者，無庸舉證。當事人對於他造主張
    之事實，於言詞辯論時不爭執者，視同自認。當事人對於他
    造主張之事實，已於相當時期受合法之通知，而於言詞辯論
    期日不到場，亦未提出準備書狀爭執者，準用第一項之規定
    。民事訴訟法第279條第1項、第280條第1項本文及第3項本
    文亦有明定。
㈡、經查，原告主張之事實，被告丘崑佑、賴建樺已於相當時期
    受合法之通知，而於言詞辯論期日不到場，亦未提出準備書
    狀爭執，徵之民事訴訟法第280條第1項之規定，即應視同自
    認，事實審法院自得不待證明，更不問得心證與否而認其事
    實為真正，從而法院以此為判決基礎，不得指為違法，不容
    被告丘崑佑、賴建樺以未在判決理由項下記載其心證所得之
    根據，為不服判決之理由(最高法院42年台上字第286號判決
    先例要旨參照）。是原告所稱訴外人劉易昌、丘崑佑及劉易
    昌、賴建樺分別為本件共同侵權行為人之事實，被告丘崑佑
    、賴建樺視同自認，本院自得不待證明，更不問得心證與否
    而認該部分之事實為真正。原告據此而主張依侵權行為法律
    關係，請求丘崑佑、賴建樺負損害賠償責任等語，應為可採
    。
㈢、按數人共同不法侵害他人之權利者，連帶負損害賠償責任；
    連帶債務之債權人，得對於債務人中之一人或數人或其全體
    ，同時或先後請求全部或一部之給付。債權人向連帶債務人
    中之一人免除債務，而無消滅全部債務之意思表示者，除該
    債務人應分擔之部分外，他債務人仍不免其責任，民法第18
    5條第1項、第273條、第276 條第1項定有明文，而和解如包
    含債務之免除時，自有上開規定之適用。又債權人與連帶債
    務人中之一人成立和解，如無消滅其他債務人連帶賠償債務
    之意思，而其同意債權人賠償金額如超過依法應分擔額者，
    因債權人就該連帶債務人應分擔之部分，並無作何免除，對
    他債務人而言，固僅生相對之效力而無前開民法第276 條第
    1 項規定之適用，但其同意賠償金額如低於依法應分擔額時
    ，該差額部分，即因債權人對其應分擔部分之免除而有前開
    條項規定之適用，並對他債務人發生絕對之效力（最高法院
    94年度台上字第614號、98年度台抗字第200號裁判意旨參照
    ）。另按連帶債務人相互間，除法律另有規定或契約另有訂
    定外，應平均分擔義務。民法第280條前段定有明文。而關
    於共同侵權行為連帶債務人間之分擔義務，民法雖未設規定
    ，然基於公平原則，及任何人均不得將基於自己過失所生之
    損害轉嫁他人承擔之基本法理，自應類推適用民法第217條
    關於與有過失之規定，依各加害行為對損害之原因力及與有
    過失之輕重程度，以定各連帶債務人應分擔之義務，始屬公
    允合理。經查：
 1、訴外人劉易昌與丘崑佑共同詐騙原告35萬元，劉易昌與賴建
    樺共同詐騙原告40萬元，為共同侵權行為人，業如前述，其
    等依民法第185條第1項規定，應就原告所受35萬元、40萬元
    之損害，負連帶賠償責任；劉易昌為詐欺行為，招募車手、
    指揮旗下車手領款，而丘崑佑、賴建樺則分別拿取詐騙財物
    ，劉易昌與丘崑佑及劉易昌與賴建樺間彼此分工並有詐欺之
    意思聯絡，且其等雖因負責實施之分擔行為不同而異其參與
    之行為階段，惟卷內並無事證可供判斷其等中之哪一人是首
    腦而居於擘劃、主導犯罪之地位，應認劉易昌與丘崑佑及劉
    易昌與賴建樺參與實施犯罪之地位，係無分軒輊，而均為造
    成原告財產受損害之共同原因；本件復查無法律及契約另訂
    之內部分擔比例，依前開說明，應認其等依民法第280條規
    定平均分擔義務而定其等內部分擔比例，尚屬公平適當。準
    此，上開劉易昌與丘崑佑及劉易昌與賴建樺間之內部分擔額
    各為17萬5千元、20萬元（計算式：350,000÷2＝175,000；40
    0,000÷2＝200,000）。
 2、原告於本院陳明：其已與訴外人劉易昌成立和解，其與其他
    共犯和解，沒有免除丘崑佑、賴建樺賠償責任之意（見本院
    卷第115頁），並有臺灣高等法院臺南分院調解筆錄可稽（
    見本院卷第81、82頁）。丘崑佑、賴建樺並未參加前開調解
    ，而觀之原告與劉易昌成立之調解內容，亦載有其對劉易昌
    之請求均拋棄（見本院卷第81頁），堪為原告主張其未免除
    丘崑佑、賴建樺賠償責任等語之佐證，應認原告與劉易昌成
    立調解時所同意不再對其等主張任何權利等語，並無拋棄連
    帶債務人全部債務之意思甚明。
 3、承上，原告原得請求劉易昌與丘崑佑、賴建樺分別連帶賠償
    35萬元、40萬元，惟因原告先與劉易昌達成和解之金額高於
    劉易昌之內部應分擔額，且原告就丘崑佑、賴建樺應分擔之
    部分，並無作何免除，故對丘崑佑、賴建樺而言，僅生相對
    之效力而無民法第276 條第1 項規定之適用，又劉易昌與丘
    崑佑、賴建樺間之分擔額各為17萬5千元、20萬元，已如上
    述，以原告所受損害35萬元、40萬元，減去劉易昌之分擔額
    後，原告僅得分別再向丘崑佑、賴建樺請求賠償17萬5千元
    、20萬元（計算式：350,000－175,000＝175,000；400,000－2
    00,000＝200,000）；其請求丘崑佑、賴建樺給付逾上開數額
    部分，即屬無據。
㈣、末按給付無確定期限者，債務人於債權人得請求給付時，經
    其催告而未為給付，自受催告時起，負遲延責任。前項催告
    定有期限者，債務人自期限屆滿時起負遲延責任；又遲延之
    債務，以支付金錢為標的者，債權人得請求依法定利率計算
    之遲延利息；應付利息之債務，其利率未經約定，亦無法律
    可據者，週年利率為5％，民法第229條第2項、第3項、第233
    條第1項、第203條分別定有明文。原告就前開請求有理由部
    分，請求加計自上開書狀繕本送達翌日即110年7月27日起至
    清償日止，按週年利率5％計算之利息，亦屬有據。
㈤、從而，原告依侵權行為法律關係，分別請求丘崑佑、賴建樺
    賠償17萬5千元、20萬元，及各自110年7月27日起至清償日
    止，按週年利率5％計算之利息等語，應為可取；逾此部分之
    請求，應屬無據。本件原告陳明願供擔保請准宣告假執行，
    就其勝訴部分，核無不合，爰酌定相當之擔保金額予以准許
    ，至其敗訴部分，其假執行之聲請已失所附麗，應予駁回。
四、本件事證已臻明確，兩造其餘之攻擊或防禦方法及所用之證
    據，經本院斟酌後，認為均不足以影響本判決之結果，爰不
    逐予一論列，附此敘明。
五、據上論結，本件原告之訴為一部有理由、一部無理由，依民
    事訴訟法第385條第1項前段、第79條、第390條第1項，判決
    如主文　　
中　　華　　民　　國　　111 　年　　3 　　月　　31　　日
                  民事第三庭法　官　陳婉玉   
以上正本係照原本作成。
如對本判決上訴須於判決送達後20日內向本院提出上訴狀。
如委任律師提起上訴者，應一併繳納上訴審裁判費。 
中　　華　　民　　國　　111 　年　　3 　　月　　31　　日
                            書記官　蕭惟瀞